最  高  行  政  法  院  裁  定
                                     100年度裁字第1918號
上  訴  人  陳昇陽
被 上訴 人  臺南市麻豆地政事務所
代  表  人  陳大樹
上列當事人間更正土地登記事件，上訴人對於中華民國100年5月
26日高雄高等行政法院100年度訴字第25號判決，提起上訴，本
院裁定如下：
    主  文
上訴駁回。
上訴審訴訟費用由上訴人負擔。
    理  由
一、按對於高等行政法院判決之上訴，非以其違背法令為理由，
    不得為之，行政訴訟法第242條定有明文。依同法第243條第
    1項規定，判決不適用法規或適用不當者，為違背法令；而
    判決有同條第2項所列各款情形之一者，為當然違背法令。
    是當事人對於高等行政法院判決上訴，如依行政訴訟法第24
    3條第1項規定，以高等行政法院判決有不適用法規或適用不
    當為理由時，其上訴狀或理由書應有具體之指摘，並揭示該
    法規之條項或其內容；若係成文法以外之法則，應揭示該法
    則之旨趣；倘為司法院解釋或本院之判例，則應揭示該判解
    之字號或其內容。如以行政訴訟法第243條第2項所列各款情
    形為理由時，其上訴狀或理由書，應揭示合於該條項各款之
    事實。上訴狀或理由書如未依此項方法表明，或其所表明者
    與上開法條規定不合時，即難認為已對高等行政法院判決之
    違背法令有具體之指摘，其上訴自難認為合法。
二、上訴人之祖父陳臣於民國5年11月22日以買賣取得臺南縣麻
    豆鎮(現改制為臺南市○○區○○○○○○○段419地號土地(
    下稱系爭土地)後，於23年10月6日將系爭土地以買賣為原因
    移轉予「合名會社金聚利商店」，嗣系爭土地於25年7月23
    日分割出同段419-1、419-2地號土地，登記名義人維持為「
    合名會社金聚利商店」。其後，「合名會社金聚利商店」於
    40年6月30日將分割後419地號土地以買賣移轉予上訴人；另
    分割後419-1地號土地之登記名義人於41年2月26日由「合名
    會社金聚利商店」變更登記為「金聚利無限公司」，分割後
    419-1、419-2地號土地於68年12月12日逕為分割出419-3、
    419-4地號，其中419-3、419-4地號2筆土地並經徵收為原臺
    南縣所有。嗣上訴人於99年4月22日向被上訴人申請將上開
    419-1、419-2地號2筆土地，更正土地所有權登記為上訴人
    所有，經被上訴人於99年4月26日以所登記字第0990003179
    號函(即原處分)否准其申請。上訴人不服，循序提起行政訴
    訟，經原審法院判決駁回。
三、上訴人對於原判決提起上訴，雖以該判決違背法令為由，主
    張：上開419-1地號及419-2地號土地係因日據時代法律強行
    規定土地須劃出「水路」、「道路」，乃由其祖父自行於昭
    和拾壹年(即民國25年)7月23日自系爭土地分割出上開2筆土
    地，實則該2筆土地均為系爭土地之一部。是被上訴人於36
    年5月15日辦理上開2筆土地，回復登記為「臺南縣麻豆鎮○
    ○○段419地號」，逕直接登記為臺南縣麻豆鎮○○○段419
    -1地號及同段419-2地號，足見被上訴人之登記即屬有誤，
    自應依35年10月2日頒訂土地登記規則第63條規定為更正等
    語。惟查，原判決已敘明：上訴人之祖父陳臣於5年11月22
    日因買賣取得系爭土地後，於23年10月6日將該土地以買賣
    為原因移轉予「合名會社金聚利商店」，系爭土地所有權人
    已變更為「合名會社金聚利商店」，則該土地於25年7月23
    分割出上開419-1地號、419-2地號2筆土地後，分割後之419
    、419-1及419-2地號3筆土地即成為「合名會社金聚利商店
    」所有之3筆產權獨立之土地。因此，「合名會社金聚利商
    店」於40年6月30日將其中419地號土地以買賣移轉登記予上
    訴人，揆諸民法第758條規定意旨，該次移轉登記之標的僅
    係分割後之419地號土地，而不及於419-1、419-2地號2筆土
    地，就上開419-1地號及419-2地號土地而言，並無土地登記
    規則第13條所謂「登記事項與登記原因證明文件所載之內容
    不符」之「錯誤」或「應登記事項而漏未登記」之「遺漏」
    之情形。上訴人訴稱上開分割後419地號土地雖於40年6月30
    日以買賣名義移轉登記予其名下，惟其家族已於38年12月間
    分配陳臣名下或控制之遺產，上開419-1、419-2地號2筆土
    地，既係自419地號分割而來之水路及道路，斯時確漏未登
    記為上訴人所有，縱屬實情，亦係上訴人家族當時「漏未申
    請登記」，而非上述被上訴人登記錯誤或遺漏等情甚詳在卷
    。經核上訴人上述上訴理由，係就原審取捨證據、認定事實
    之職權行使，指摘其為不當，而非具體說明其有何不適用或
    適用該等法規不當之情形，難認對該判決之如何違背法令已
    有具體之指摘。依首開規定及說明，應認其上訴為不合法。
四、據上論結，本件上訴為不合法。依行政訴訟法第249條第1項
    前段、第104條、民事訴訟法第95條、第78條，裁定如主文
    。
中    華    民    國    100   年    8     月    11    日
                    最高行政法院第三庭
                        審判長法官  黃  璽  君
                              法官  楊  惠  欽
                              法官  吳  東  都
                              法官  陳  金  圍
                              法官  蕭  惠  芳

以  上  正  本  證  明  與  原  本  無  異
中    華    民    國    100   年    8     月    12    日
                              書記官  伍  榮  陞